最高法院刑事判決                                  八十八年度台非字第四一號
    上訴人  最高法院檢察署檢察總長
    被  告  甲○○
    具保人  陳有錫
右上訴人因被告竊盜案件，對於台灣板橋地方法院中華民國八十七年五月二十九日第
一審沒入保證金之確定裁定（八十七年度易字第一八○○號），認為違法，提起非常
上訴，本院判決如左：
    主  文
原裁定撤銷。
    理  由
非常上訴理由稱：「按具保之被告逃匿者，應命具保人繳納指定之保證金額，並沒入
之，不繳納者，強制執行，保證金已繳納者，沒入之，刑事訴訟法第一百十八條第一
項定有明文。是沒入具保人繳納之保證金，應以被告在逃匿中為其要件。如被告因他
案受押、留置，無逃匿之事實，自不得沒入具保人之保證金。本件被告甲○○自八
十七年五月二十一日起，即因流氓感訓案件經台灣板橋地方法院留置於台灣台北看守
所，至同年六月十二日由同法院更換為押，此有留置票及押票各乙紙在卷可稽，足
徵本件於八十七年五月二十九日為沒入保證金之裁定時，被告仍在看守所，並無逃匿
之事實。被告既未逃匿，具保人陳有錫繳納之保證金，自無從宣告沒入。本件裁定宣
告沒入陳有錫繳納之保證金，顯屬違法。此項裁定，核與判決有同一效力，自得提起
非常上訴（最高法院七十五年度台非字第二四七號判決及八十一年度台非字第二七一
號判決參照）。案經確定，且於具保人不利，爰依刑事訴訟法第四百四十一條、第四
百四十三條提起非常上訴，以資救濟。」等語。
本院按刑事訴訟法第一百十八條規定：「具保停止押之被告逃匿者，應命具保人繳
納指定之保證金額，並沒收之。不繳納者，強制執行，保證金已繳納者，沒入之。」
係以被告於具保停止押後，故意逃匿者為限，藉以對具保人之具保責任課以制裁。
如被告於具保停止押後，因他案受押、留置，並非故意逃匿者，即不得依據此項
規定，沒入其保證金，自不待言。本件被告甲○○因竊盜案件，於偵查中經檢察官指
定具保人陳有錫繳納保證金新台幣（下同）五萬元，將被告停止押。原審於審理中
，因對被告傳拘無著，認被告顯已逃匿，而於民國八十七年五月二十九日裁定沒入具
保人陳有錫所繳納之保證金五萬元，並予通緝。惟查被告甲○○自八十七年五月二十
一日，即因流氓感訓案件經台灣板橋地方法院治安法庭留置於台灣台北看守所，至同
年六月十二日由原審法院刑事庭更換為押，此有留置票及押票各乙紙在卷可稽。足
徵原審法院於審理當中，對被告傳拘無著，係被告另因流氓感訓案件留置於台灣台北
看守所，尚難認係故意逃匿所致，依上開說明，自不得裁定沒入具保人陳有錫所繳納
之保證金。乃原審竟誤認被告逃匿，予以裁定沒入保證金，即屬於法有違。此項裁定
，與實體判決有同一效力。案經確定，非常上訴意旨，執以指摘，洵有理由。應由本
院將原裁定撤銷，以資糾正。
據上論結，應依刑事訴訟法第四百四十七條第一項第一款，判決如主文。
中      華      民      國    八十八    年      二      月      四      日
                              最高法院刑事第六庭
                                  審判長法官  董  明  霈
                                        法官  丁  錦  清
                                        法官  賴  忠  星
                                        法官  林  茂  雄
                                        法官  王  居  財
      右正本證明與原本無異
                                              書  記  官
中      華      民      國    八十八    年      二      月      九      日
